【裁判字號】    95,訴,534
【裁判日期】    951031
【裁判案由】    營業稅
【裁判全文】
高雄高等行政法院判決
                                    95年度訴字第00534號
                              .
原      告  翔懋企業有限公司
代  表  人  邱紳篪即邱明忠）.
被      告  財政部台灣省南區國稅局
代  表  人  甲○○局長
訴訟代理人  庚○○
            己○○
上列當事人間因營業稅事件，原告不服財政部中華民國95年5月8
日台財訴字第09500134200號訴願決定，提起行政訴訟。本院判
決如下：
    主  文
原告之訴駁回。
訴訟費用由原告負擔。
    事  實
甲、事實概要：
緣原告涉嫌於民國（下同）92年1月至2月間無進貨事實，卻取得
非實際交易對象良策企業社所開立字軌號碼RW00000000等統一發
票計2張，進貨金額合計新臺幣（下同）1,799,420元，充作進項
憑證並申報扣抵銷項稅額，致逃漏營業稅89,971元，違反加值型
及非加值型營業稅法（以下簡稱營業稅法）第15條第1項及第3項
規定，經財政部臺北市國稅局查獲，通報被告審理違章成立，除
追繳稅款，並依稅捐稽徵法第44條及營業稅法第51條第5款規定
採擇一從重處罰，按所漏稅額處7倍罰鍰629,700元（計至百元止
）。原告不服，申經復查未獲變更，提起訴願亦遭駁回，遂提起
本件行政訴訟。
乙、兩造聲明：
一、原告聲明：訴願決定及原處分均撤銷。
二、被告聲明：原告之訴駁回。
丙、兩造之主張：
壹、原告主張：
一、本稅部分：
（一）按「人民違反法律上之義務而應受行政罰之行為，法律無
      特別規定時，雖不以出於故意為必要，仍須以過失為其責
      任要件。」司法院釋字第275號解釋在案。本件原告係與
      良策企業社代表丁○○洽商買賣事宜，並取得良策企業社
      發票，主觀認為確與該企業社交易，且付款對象亦為該企
      業社，已盡一般人之注意義務，對所取得之憑證是否為稅
      捐稽徵機關所認定之虛設行號無從知悉，故原告並無故意
      或過失。
（二）被告依據財政部臺北市國稅局93年7月7日財北國稅法字第
      0930233617號刑事案件移送書，遂認定原告乃蓄意取得非
      實際交易對象之發票，違背行政罰以過失為處罰要件之原
      則。按當事人主張事實，須負舉證責任，倘其所提出之證
      據，不足為主張事實之證明，自不能認其主張之事實為真
      實。又行政官署對於人民有所處罰，必須確實證明其違法
      之事實，倘不能確實證明違法事實之存在，其處罰即不能
      認為合法。最高行政法院著有39年判字第2號判例可參。
      又最高行政法院86年度判字第1372號及第3046號判決中亦
      指出：「企業取得虛設行號發票，須真有虛報進項稅額，
      造成逃漏稅，稅捐機關才可補稅處罰。至於企業是否虛報
      進項稅額，應由稅捐機關舉證非由企業證明。」本件被告
      僅以財政部臺北市國稅局刑事案件移送書所認定之事實即
      逕認良策企業社為虛設行號，故原告自無可能與其有交易
      云云。惟查，上開刑事案件移送書尚不足以證明原告與良
      策企業社間並無真實交易，良策企業社是否確係虛設行號
      ，尚有未明，檢察官起訴不代表一定有罪，行政法院判決
      可不受刑事判決影響，此有最高行政法院87年度判字第23
      9號判決理由載明：「檢察官起訴書僅供參考，不得做為
      認定企業取得非實際交易對象發票補稅唯一證據，稅捐機
      關須提出更具體的證據」可稽。
（三）依原告於復查階段所檢附交易之買賣合約、出貨單、磅單
      、會計帳簿及銷售再生工廠的資料，原告確有進貨之事實
      ，倘原告無進貨事實，則根據原告於訴願階段所提示之原
      物料分類帳所載，如何有足夠的廢鐵能銷售予再生工廠？
      原告既有銷貨售，當然有進貨，否則貨物怎能憑空生出？
      被告稱無進貨事實，顯與實況矛盾。又原告交易相對人丁
      ○○在送貨時表示其為良策企業社業務代表，而依廢棄物
      回收之產業特性及交易習慣，原告於進貨時核計出貨單數
      量無誤後，即依約支付現金，並取具良策企業社銷貨發票
      申報扣抵，並無不法。
（四）至於被告所稱良策企業社營業項目登記不符，載送廢鐵之
      交通公司未開立發票予良策企業社，以及丁○○未於良策
      企業社申報所得稅等情，均係良策企業社內部事情，原告
      無從知悉，被告竟要求原告說明提示，試問原告有無此行
      政調查權？
二、罰鍰部分：
（一）按違反稅法之處罰，有因逃漏稅捐而予處罰者，亦有因違
      反稅法上之作為或不作為義務而予處罰者，營業稅法第51
      條第1項本文規定：「納稅義務人有左列情形之一者，除
      追繳稅款外，按所漏稅額處1倍至10倍罰鍰，並得停止其
      營業。」依其意旨，乃系就漏稅行為所為之處罰規定，因
      之，對同條項第5款之「虛報進項稅額者」加以處罰，自
      應以有此行為，並因而發生漏稅之事實為處罰要件，此與
      稅捐稽徵法第44條僅以未給付或未取得憑證為處罰要件，
      不論其有無虛報進項稅額並漏稅之事實者，尚有不同。司
      法院釋字第337號解釋理由書第1段可資參照。
（二）我國營業稅係就各個銷售階段之加值額分別予以課稅之多
      階段銷售稅，例如(1)原料供應商銷項金額1,000元，銷項
      稅額50元，應納稅額50元；(2)製造商加值額500元，銷項
      金額1,500元，銷項稅額75元，應納稅額25元（75-50=25
      ）；(3)批發零售商加值額300元，銷項金額1,800元，銷項
      稅額90元，應納稅額15元（90-75=15）；(4)消費者加值額
      200元，銷項金額2,000元，銷項稅額100元，應納稅額10
      元（100-90=10）；由上例可知，營業稅實質最終負擔者
      為最終消費財物者，因多階段的加值，消費者支付2,100
      元取得財物，負擔100元的營業稅，政府總稅收即為100元
      ，而此100元的稅負係透過各階段銷售人分別繳納（各階
      段分別為50元,25元,15元,10元）。以上例批發零售商而
      言，如已支付進項稅額75元予前手製造商，而前手亦已申
      報繳納，則持之扣抵銷項稅額，並無所稱漏稅要件。倘前
      手已就75元繳納國庫，稅捐稽徵機關又不讓原告提出扣抵
      ，顯有重複課稅之不當利益。財政部95年5月23日台財稅
      字第00000000000號亦酌採原告見解，該函指明若涉嫌虛
      設行號已依規定按期申報進、銷項資料，並按其應納稅額
      繳納者，應免予補稅處罰。
（三）原告既有進貨事實並支付貨款，支付貨款時含有營業稅在
      內，則交易相對人（即良策企業社）若無依法報繳營業稅
      始得作為漏稅處罰要件。被告並未調查良策企業社是否報
      繳營業稅並具體陳明調查結果，有違行政程序法第5條行
      政行為之內容應明確原則及行政程序法第9條行政機關對
      調查證據對當事人有利及不利均應注意原則，亦與前揭最
      高行政法院39年判字第2號判例意旨不符。倘良策企業社
      已依規定申報繳納營業稅，國庫稅收並無損失，則被告向
      原告補徵稅款並處以漏稅罰鍰，形成重覆課稅之不當利益
      ，亦與加值型營業稅之立法意旨不合。
貳、被告主張：
一、本稅部分：
（一）按「營業人當期銷項稅額，扣減進項稅額後之餘額，為當
      期應納或溢付營業稅額．．．進項稅額，指營業人購買貨
      物或勞務時，依規定支付之營業稅額。」、「營業人除本
      法另有規定外，不論有無銷售額，應以每二月為一期，於
      次期開始十五日內，填具規定格式之申報書，檢附退抵稅
      款及其他有關文件，向主管稽徵機關申報銷售額、應納或
      溢付營業稅額。」、「納稅義務人，有左列情形之一者，
      除追繳稅款外，按所漏稅額處一倍至十倍罰鍰，並得停止
      其營業：．．．五、虛報進項稅額者。」及「本法第五十
      一條第五款所定虛報進項稅額，包括依本法規定不得扣抵
      之進項稅額、無進貨事實及偽造憑證之進項稅額而申報退
      抵稅額者。」為營業稅法第15條第1項、第3項及第35條第
      1 項前段、第51條第5款及同法施行細則第52條第1項所明
      定。次按「說明二、為符合司法院釋字第337號解釋意旨
      ，對於營業人取得非實際交易對象所開立之統一發票作為
      進項憑證申報扣抵銷項稅額之案件，應視情節，分別依左
      列原則處理：（一）取得虛設行號發票申報扣抵之案件：
      （１）無進貨事實者：以虛設行號發票申報扣抵，係屬虛
      報進項稅額，並逃漏稅款，該虛報進項之營業人．．．並
      應依營業稅法第51條第5款規定補稅並處罰。」亦經財政
      部83年7月9日台財稅第831601371號函所釋示。復按「肆
      、查核原則:二、．．．（二）未提示帳簿、憑證或已提
      示帳簿、憑證等資料但無法查核認定有無進貨事實，惟經
      查核該進貨與其營業有關，且有下列情形之一者：．．．
      （２）依該年度結算申報或核定毛利率（列費用科目時為
      淨利率）已達同業利潤標準者。．．．三、未符合前項情
      形者，按無進貨事實認定。」為財政部94月8月3日台財稅
      字第09404530890號函訂定之「財政部各地區國稅局辦理
      營業人取得不實進項憑證扣抵稅額及虛列成本費用查處原
      則」所規定。
（二）查訴外人葉冠雄及乙○○分別為臺北市○○○路○段190-5
      號良策企業社之前、後任登記負責人，渠等2人於91年11
      月至92年2月間，無銷貨事實，卻於同期開立鉅額不實統
      一發票222張，銷售額計235,637,482元，交付與原告等公
      司充當進貨憑證使用，因原告等公司取得上開統一發票後
      ，已持170張申報扣抵銷項稅額，葉冠雄及乙○○等幫助
      他人逃漏營業稅額計9,132,175元，經財政部臺北市國稅
      局以93年7月7日財北國稅法字第0930233617號刑事案件移
      送書移送臺灣臺北地方法院檢察署偵辦在案。嗣經被告查
      對原告於復查時所檢具與良策企業社之買賣契約、出貨單
      、會計帳簿及過磅單等資料發現，其所檢附之秤量傳票10
      張客戶簽收欄紀錄有違一般常情或交貨地點未明；又倘系
      爭廢鐵係經車號9K-643、TH-328及HB-418貨車運載，惟渠
      等3家貨運公司或表示未曾載運或無能力載運，或被調扣
      牌照，且該等貨運公司92年1至2月申報之銷售勞務買受人
      並無良策企業社，顯見良策企業社無銷貨與原告之事實。
（三）次查：(1)原告於92年1月2日及7日與良策企業社簽訂合約
      書中載明之出貨日期及數量，均與其所提示之估價單所載
      日期與數量相同，即原告於訂約時竟能明確預知每次載運
      系爭貨物數量；又良策企業社登記主要營業項目為家電材
      料批發、事務機器批發及小件家用器皿零售等，原告卻取
      得品名均載報廢機器乙批之統一發票；況其提示秤量傳票
      客戶簽收欄蓋良策企業社章，進貨欄蓋邱章，卻無相關人
      員簽收紀錄，顯有違一般商業常情。(2)另依原告提示之秤
      量傳票中所載車號TH-328查得車主曾峰騰稱，該車於91年
      10月22日至92年1月21日車牌吊扣於豐原監理站，從未載
      運廢五金至原告營業處所；車號HB-418亦經聖祥交通有限
      公司94年6月15日稱，該車車輛屬砂石車不曾載運報廢機
      器，顯見該等秤量傳票有捏造情形。(3)原告主張透過良策
      企業社代表丁○○購入系爭廢五金，惟查良策企業社92年
      度未申報綜合所得稅扣繳給付資料，丁○○亦無該企業社
      之勞工保險投保資料，原告稱與丁○○接洽系爭交易乙節
      ，顯係卸責之詞。(4)原告另稱系爭交易運送及拆解地點在
      陳明華所有之臺北縣五股鄉某一空地，惟查其92年度並無
      給付陳明華租賃所得資料，有94年6月24日復查談話紀錄
      及92年度綜合所得稅BAN給付清單可稽，所稱核無足採。
      (5)又原告雖提示帳簿、合約書等資料，惟其自行辦理92年
      度營利事業所得稅結算申報毛利率為1.47％，未達財政部
      訂頒同業利潤標準19％，自無法核認其有進貨之事實。經
      被告以94年12月20日南區國稅法一字第0940095883號函請
      原告查告良策企業社未登記廢鐵材買賣如何出售報廢機器
      ？丁○○非良策企業社所屬職員如何能代表該企業社？支
      付貨款資金流程？主張車號TH-328、HB-418、9K-643載運
      系爭報廢機器，惟經查無載運事實，該系爭貨物如何載運
      ？系爭交易於五股鄉空地，是否支付租金？聘僱何人拆解
      機器？並提供有利事證等憑辦，惟迄未說明及提示，按最
      高行政法院36年判字第16號判例意旨：「當事人主張事實
      須負舉證責任倘其所提出之證據不足為主張事實之證明自
      不能認其主張之事實為真實。」，自不能認其主張確有向
      良策企業社進貨之事實為真實。原告稱與良策企業社代表
      丁○○交易，並於支付貨款後取得該公司所開立之統一發
      票，已盡一般人之注意意務，其事前並不知該公司為虛設
      行號乙節，洵不足採。
（四）再查原告於系爭期間取得發票之對象計有良策企業社、傑
      尼詩有限公司、泛立事業有限公司、琛隆金屬有限公司、
      米禾興業有限公司及台建茂工程有限公司等6家，進貨金
      額合計27,785,426元，用以抵扣銷項稅額1,389,272元，
      經被告所屬高雄縣分局查證結果，其中除傑尼詩有限公司
      （訴願決定確定案件）及良策企業社（即本件）之進項憑
      證，經查核認定為無進貨事實外，其餘均以有進貨事實核
      處。再者，原告自行辦理92年度營利事業所得稅結算申報
      時，申報之全年營業成本85,062,151元，成本率90.14％
      ，較同業成本率81％為高，申報之營業毛利9,300,846元
      ，毛利率9.86％，較同業毛利率19％為低，如再將前開2
      家無進貨事實之金額6,411,560元於原申報營業成本中減
      除，經調整後之營業成本為78,650,591元，調整後成本率
      83.35％，較同業成本率81％為高，調整後之營業毛利為
      15,712,406元，調整後營業之毛利率為16.65％，仍較同
      業毛利率為低，是原告所稱有向良策企業社進貨乙節，顯
      非實際。
（五）再者，原告於被告所屬高雄縣分局94年6月24日談話筆錄
      稱，系爭貨物為不完整機器需要拆解，而進貨交運地點在
      臺北縣五股鄉○○路某一空地，拆解及付款地亦於該空地
      為之，被告於復查階段為釐清案情，乃自原告92年度員工
      中抽樣函詢鍾俊岳、王善德、黃玉岑等3人，渠等在系爭
      期間之工作地點、工作性質及薪資若干？鍾俊岳及王善德
      旋即於94年10月5日及94年8月11日提出未在原告公司任職
      之虛報薪資檢舉書，而黃玉岑則未回覆，是原告稱聘請員
      工於五股鄉○○路拆解廢鐵乙節，顯係飾詞，洵難採據。
（六）又有關違章漏稅案件違章事實之認定，被告得自行調查證
      據認定事實，依確信之見解而適用法律。本件原告與良策
      企業社並無實際交易行為，已如前述，原告取具該公司所
      開立之統一發票作為進項憑證並申報扣抵銷項稅額，即當
      依法論究，原核依首揭規定，核定補徵營業稅89,971元，
      並無不合。
二、罰鍰部分：
（一）按「營利事業依法規定應給與他人憑證而未給與，應自他
      人取得憑證而未取得，或應保存憑證而未保存者，應就其
      未給與憑證、未取得憑證或未保存憑證，經查明認定之總
      額，處百分之五罰鍰。」為稅捐稽徵法第44條所明定。次
      按「納稅義務人，有左列情形之一者，除追繳稅款外，按
      所漏稅額處一倍至十倍罰鍰，並得停止其營業：．．．五
      、虛報進項稅額者。」為營業稅法第51條第5款所規定。
      又「對外營業事項之發生，營利事業應於發生時自他人取
      得原始憑證，如進貨發票，或給與他人原始憑證，如銷貨
      發票。」為稅捐稽徵機關管理營利事業會計帳簿憑證辦法
      第21條第1項前段所規定。復按「一、稽徵機關查核營業
      人取得涉嫌虛設行號涉案期間開立之統一發票申報扣抵銷
      項稅額案件，仍應就交易雙方之進、銷貨情形覈實查核，
      不得逕按本部83年7月9日台財稅第831601371號函辦理，
      如無法查明營業人確無向其進貨，且該涉嫌虛設行號已依
      規定按期申報進、銷項資料，並按其應納稅額繳納者，應
      免予補稅處罰。二、本令發布日前之未確定案件，稽徵機
      關應儘速再予查核，依上開規定辦理。」為財政部95年5
      月23日台財稅第0000000000號令所釋示。又「稅目：加值
      型及非加值型營業稅法。稅法條文：第51條第5款虛報進
      項稅額。違章情形：無進貨事實者。裁罰金額或倍數：按
      所漏稅額處7倍罰鍰。但於裁罰處分核定前已補報補繳稅
      款及以書面或於談話筆（紀）錄中承認違章事實者，處3
      倍之罰鍰﹔於復查決定前，已補報補繳稅款及以書面或於
      談話筆（紀）錄中承認違章事實者，處5倍之罰鍰。」為
      財政部94年6月2日台財稅字第09404539890號令修正「稅
      務違章案件裁罰金額或倍數參考表」所訂定。
（二）查原告92年1月至2月間無進貨事實，卻取得良策企業社所
      開立字軌號碼RW00000000等統一發票計2張，進貨金額合
      計1,799,420元，充作進項憑證並申報扣抵銷項稅額，致
      逃漏營業稅89,971元，已如前述，並有財政部臺北市國稅
      局93年7月7日財北國稅法字第0930233617號刑事案件移送
      書、談話筆錄、統一發票專案調檔查核清單、原告92年度
      綜合所得稅BAN申報清單、檢舉書、良策企業社92年度綜
      合所得稅扣繳給付清單等影本可稽，違章事證足堪認定，
      經被告以94年11月29日南區國稅法一字第0940095864號函
      請其是否願意於作成復查決定前補繳稅款，惟未獲配合辦
      理，原處分依前揭規定，按所漏稅額處7倍罰鍰629,700元
      ，並無違誤。
（三）次查我國現行加值型營業稅係就各個銷售階段之加值額分
      別予以課稅之多階段銷售稅，各銷售階段之營業人皆為營
      業稅之納稅義務人，尚不得僅以最後銷售階段之營業人已
      報繳營業稅，即認定其他階段之營業人當無逃漏營業稅，
      又查良策企業社91年1月至92年2月進銷項交易對象彙加明
      細表，異常進項比例67％，異常銷項比例96.2％，其進貨
      對象如非虛設行號、擅自歇業他遷不明、申請停業、註銷
      等，就是廢止登記，自無銷售原告系爭報廢機器之可能，
      顯見良策企業社為謀取不法之利益，無銷售貨物之事實虛
      開統一發票後，乃另取得虛偽之進項憑證申報扣抵銷項稅
      額，以抵銷其應納之稅額，縱其有申報營業稅，政府亦無
      收到應收之稅款，自難謂無逃漏。原告稱良策企業社已依
      法報繳營業稅，國庫稅款並無損失，本件除補徵稅款並處
      其漏稅罰，形成重覆課稅之不正當利益及虛設行號已依規
      定按期申報進、銷項資料，並按期繳納稅款者免以補稅處
      罰乙節，顯係對法令之誤解，洵不足採。
    理  由
一、按「營業人當期銷項稅額，扣減進項稅額後之餘額，為當期
    應納或溢付營業稅額。」「進項稅額，指營業人購買貨物或
    勞務時，依規定支付之營業稅額。」「營業人左列進項稅額
    ，不得扣抵銷項稅額：一、購進之貨物或勞務未依規定取得
    並保存第三十三條所列之憑證者。」「營業人以進項稅額扣
    抵銷項稅額者，應具有載明其名稱、地址及統一編號之左列
    憑證：一、購買貨物或勞務時，所取得載有營業稅額之統一
    發票。」「納稅義務人，有左列情形之一者，除追繳稅款外
    ，按所漏稅額處一倍至十倍罰鍰，並得停止其營業：．．．
    五、虛報進項稅額者。」及「本法第五十一條第五款所定虛
    報進項稅額，包括依本法規定不得扣抵之進項稅額、無進貨
    事實及偽造憑證之進項稅額而申報退抵稅額者。」「營利事
    業依法規定應給與他人憑證而未給與，應自他人取得憑證而
    未取得，或應保存憑證而未保存者，應就其未給與憑證、未
    取得憑證或未保存憑證，經查明認定之總額，處百分之五罰
    鍰。」分別為營業稅法第15條第1項、第3項、第19條第1項
    第1款、第33條第1款、第51條第5款及同法施行細則第52條
    第1項及稅捐稽徵法第44條所明定。又「為符合司法院釋字
    第三三七號解釋意旨，對於營業人取得非實際交易對像所開
    立之統一發票作為進項憑證申報扣抵銷項稅額之案件，應視
    情節，分別依左列原則處理。（三）取得虛設行號發票申報
    扣抵之案件：１、無進貨事實者：以虛設行號發票申報扣抵
    ，係屬虛報進項稅額，並逃漏稅款，該虛報進項之營業人，
    ．．．．．並應依營業稅法第五十一條第五款規定補稅並處
    罰。」亦經財政部83年7月9日台財稅第831601371號函釋在
    案。按財政部上述函釋係上級機關為下級機關在執行職務時
    所為之解釋，性質上屬行政規則；查其內容係闡明法規之原
    意，核與我國現行營業稅係屬加值型營業稅之特性暨前述司
    法院釋字第337號解釋意旨相符，加以現代之課稅大部分和
    納稅義務人之生活範圍相連結，故只有納稅義務人最瞭解其
    情況，也最接近課稅之證據資料，是上述函釋引入納稅義務
    人協力義務之精神，亦與客觀舉證責任之分配無違，故上述
    函釋自得自原法規生效時日起生效，爰予援用。
二、本件原告涉嫌於92年1月至2月間無進貨事實，卻取得非實際
    交易對象良策企業社所開立字軌號碼RW00000000等統一發票
    計2張，進貨金額合計1,799,420元，充作進項憑證並申報扣
    抵銷項稅額，致逃漏營業稅89,971元，違反營業稅法第15條
    第1項及第3項規定，經財政部臺北市國稅局查獲，通報被告
    審理違章成立，除追繳稅款，並依稅捐稽徵法第44條及營業
    稅法第51條第5款規定採擇一從重處罰，按所漏稅額處7倍罰
    鍰629,700元等情，分別為兩造所自陳，並有被告93年度財
    營業字第83093102792號處分書、違章案件罰鍰繳款書、核
    定稅額繳款書附原處分卷可稽，自堪認定。而原告提起本件
    訴訟，無非以原告確係向良策企業社代表丁○○接洽系爭買
    賣，原告主觀上認係向良策企業社進貨並付款，實無從知悉
    該企業社是否為虛設行號，因而取得該企業社交付之發票，
    已盡注意義務，並無過失。況良策企業倘已依法報繳營業稅
    ，國庫稅款並無損失，則被告除補徵稅款並處其漏稅罰，形
    成重覆課稅之不正當利益，顯然違法等語，資為爭執。
三、經查：
（一）查訴外人葉冠雄及乙○○分別為臺北市○○○路○段190-5
      號良策企業社之前、後任登記負責人，渠等2人於91年11
      月至92年2月間，無銷貨事實，卻於同期開立鉅額不實統
      一發票222張，銷售額計235,637,482元，交付與原告等公
      司充當進貨憑證使用，因原告等公司取得上開統一發票後
      ，已持170張申報扣抵銷項稅額，葉冠雄及乙○○等幫助
      他人逃漏營業稅額計9,132,175元，經財政部臺北市國稅
      局以93年7月7日財北國稅法字第0930233617號刑事案件移
      送書移送臺灣臺北地方法院檢察署以93年度偵字第12445
      號及12032號違反稅捐稽徵法案件偵辦在案。據葉冠雄於
      上開偵查案件中稱：「良策企業社至91年11月以後即交給
      乙○○，轉讓前11、12月份發票係伊購買，轉讓後並未將
      此部分發票交付乙○○，稅捐各自分開申報，伊所報稅之
      發票與遭移送之虛開發票號碼無關。」等語，及乙○○於
      該案陳稱：「伊在91年7、8月間將身份證借給友人丙○○
      辦理公司登記，因丙○○說信用不好，要暫時借伊名義登
      記，．．．。」等語，有本院依職權調取之上開偵查案件
      不起訴處分書附本院卷可憑；參以良策企業社資本額僅25
      0萬元，惟其92年1、2月份申報之進、銷項金額卻高達84,
      778,060元及84,841,752元，顯非合理，且其中異常進項
      比例67％，異常銷項比例達96.2％，至其進貨對象如非虛
      設行號、擅自歇業他遷不明、申請停業、註銷等，就是廢
      止登記，亦有良策企業社營業稅稅籍資料查詢作業、營業
      人進銷項交易對象彙明細表及被告製作之良策企業社90年
      至92年2月進銷貨情形統計圖附原處分卷及本院卷可憑。
      加以證人丁○○於本院審理時證稱其並不認識良策企業社
      及其負責人，亦無代表良策企業社與原告交易等語綦詳。
      綜上相互參證，足見良策企業社於92年1、2月間，顯係以
      乙○○為人頭負責人，而為無實際營業並以虛進憑證扣抵
      其虛開銷貨憑證之虛設行號甚明，其與原告間並無實際交
      易行為，自堪認定。原告訴稱其係與良策企業社之代表丁
      ○○交易，良策企業社乃與其有真正交易之非虛設行號云
      云，並非可採。
（二）良策企業社既為虛設行號，則原告自無可能與良策企業社
      從事系爭發票之交易，是原告如仍主張其有進貨之事實，
      不論係向何人進貨，此項事實乃原告支配範圍，為原告最
      能知悉，自應提出相關事證以供查核，否則難認其有進貨
      事實。原告於復查階段時雖提出交易之買賣合約、估價單
      、出貨單、秤量傳票、會計帳簿及銷售再生工廠的資料，
      主張其確有進貨之事實云云。惟查，上開交易資料，除銷
      售再生工廠相關資料外，餘均以良策企業社名義簽訂或開
      立，然良策企業社係屬虛設行號，則原告何能與良策企業
      社之人頭負責人乙○○訂立買賣合約？殊難想像。況良策
      企業社登記主要營業項目為家電材料批發、事務機器批發
      及小件家用器皿零售等，原告卻取得品名均載報廢機器乙
      批之統一發票，亦與常理不符。再者，原告提出之秤量傳
      票，其客戶簽收欄僅蓋有良策企業社之印章，另進貨欄僅
      加蓋「邱」字樣之印章，至相關人員之簽收紀錄則付闕如
      ，顯有違一般商業常情。再被告依原告提示之秤量傳票中
      所載車號計有TH-328、HB-418及9k-643號車三部；其中TH
      -328號車主曾峰騰於被告調查時已出具說明書稱，該車於
      91年10月22日至92年1月21日車牌吊扣於豐原監理站，從
      未載運廢五金至原告營業處所；另車號HB-418亦經聖祥交
      通有限公司94年6月15日出具說明書稱，該車車輛屬砂石
      車不曾載運報廢機器，有各該車輛之車籍資料及曾峰騰以
      及聖祥交通有限公司出具之說明書等附原處分卷可稽，顯
      見原告未曾委託上開車輛載運各該秤量傳票上之貨物（廢
      五金）甚明，是以原告提出之秤量傳票，顯難信實，不足
      作為原告曾購進系爭發票所載貨物之證據。至證人丁○○
      於本院審理時雖證稱：系爭發票所載貨物係其介紹原告向
      訴外人邱志群進貨，邱志群是賣工程公司的廢鐵給原告，
      邱志群的貨放置於大園竹圍港的空地或是新竹快速道路的
      空地，或是台中的烏日，數量很多，已不甚清楚，而貨款
      是由原告以現金交付給伊，再由伊轉交給邱志群，邱志群
      則交付系爭良策企業社之發票給伊轉交原告云云；及證人
      即車號9Ｋ-643號實際車主戊○○於本院審理證稱：
      其曾於92年1、2月間幫原告載運過廢鐵，都是工地拆下來
      不要的廢鐵云云。惟查，證人丁○○上開所稱為原告仲介
      買賣之貨品種類、交貨地點及付款方式等，核與原告代表
      人邱明忠於復查階段時所稱其係購進「不完整機器，部份
      拆解」，且其拆解交貨及付款地點為承租之台北縣五股鄉
      空地等情，已不相同；而證人戊○○所稱載運之貨品則為
      工地拆下來不要的廢鐵，亦與原告所稱係購進「不完整機
      器，部分拆解」之情，有所岐異，此觀原處分卷附系爭發
      票記載之貨品名稱為「報廢機器乙批」及原告之復查談話
      紀錄，即可明瞭。是倘證人丁○○曾為原告仲介購進系爭
      貨物，及證人戊○○曾為原告載運系爭貨物，何以彼此間
      陳述會有如此大之差異﹖尤其原告既以現金付款，則直接
      向邱志群交付即可，何需大費週章，輾轉交由證人丁○○
      付款之理？在在違背常理！參以原告於原處分調查時既謂
      系爭交易運送及拆解地點即台北縣五股鄉空地，為其向訴
      外人陳明華承租而來，租期一年等語，惟查原告公司92年
      度並無給付陳明華租賃所得資料，有原告代表人94年6月
      24日復查談話紀錄及原告公司92年度綜合所得稅BAN給付
      清單可稽，所稱有租地交卸系爭貨物云云，已無可採。從
      而，證人丁○○及戊○○上開證詞，不足以證明原告確有
      進貨之事實，堪予認定。其次，原告既係以現金付款，以
      系爭2張發票之交易金額即高達170萬元以上，衡諸常情，
      非無相關資金來源可供查證，然原告不但未能提出相關事
      證以供調查，復無付款之簽收憑證可資為憑，徒增交易雙
      方日後紛擾，亦與常理有違。參以原告92年度之資金來源
      以股東墊款為主，而原告股東祇有1人，即其代表人邱明
      忠；然邱明忠及其配偶92年度全年所得不到40萬元，但公
      司總墊款金額卻高達4800萬元，此有原告公司92年度資產
      負債表、投資人明細及分配盈餘表、總分類帳、原告代表
      人邱明忠92年度各類所得資料清單、綜合所得稅核定資料
      清單等附原處分卷及本院卷可憑，可見原告資金來源並非
      寬鬆，卻每以現金從事交易，其資金運用情形亦與常情不
      符。至原告雖主張其有銷售廢鐵予下游再生工廠，足證其
      有進貨乙節，經查，本件並非否定原告92年度整年度均無
      進貨之事實，而是要探究原告有無購進系爭發票所載之貨
      物；是縱令原告有銷售廢鐵予下游再生工廠之事實，然原
      告並未能舉證證明其銷貨之來源即係源自系爭發票之進貨
      ，是自難僅以原告92年度曾有銷貨之事實，認定原告確有
      購進系爭貨物；參以原告92年1、2月間取得發票之對象計
      有良策企業社、傑尼詩有限公司、泛立事業有限公司、琛
      隆金屬有限公司、米禾興業有限公司及台建茂工程有限公
      司等6家，進貨金額合計27,785,426元，用以抵扣銷項稅
      額1, 389,272元，經被告所屬高雄縣分局查證結果，其中
      除傑尼詩有限公司（訴願決定確定案件）及良策企業社（
      即本件）之進項憑證，經查核認定為無進貨事實外，其餘
      均以有進貨事實核處。再者，原告自行辦理92年度營利事
      業所得稅結算申報時，申報之全年營業成本85,062,151元
      ，成本率90.14％，較同業成本率81％為高，申報之營業
      毛利9,300,846元，毛利率9.86％，較同業毛利率19％為
      低，如再將前開2家無進貨事實之金額6,411,560元於原申
      報營業成本中減除，經調整後之營業成本為78,650,591元
      ，調整後成本率83.35％，較同業成本率81％為高，調整
      後之營業毛利為15,712,406元，調整後營業之毛利率為16
      .65％，仍較同業毛利率為低，此有原告92年度營利事業
      所得稅結算申報書損益表及被告製作之原告取得非實際交
      易對象統一發票查核統計表附本院卷可憑，而原告既未能
      說明其合理關聯，取得之憑證又屬虛設行號所開立，復無
      法查得原告進貨之交易對象，則原告徒以其有銷售廢鐵予
      下游廠商之事實，即主張其有系爭進貨，顯不可採。綜上
      相互參證，足證原告不僅與虛設行號良策企業社間並無實
      際交易，此外，亦不足以認定原告有向他人購進系爭貨物
      之事實，從而，被告認定原告並無進貨事實，即非無據。
      原告主張其有進貨事實，且主觀上認係與良策企業社交易
      云云，均非可採。
（三）又按營業人無進貨事實，卻取得無實際交易對象開立之進
      項憑證，申報扣抵銷項稅額時，該項已申報扣抵之銷項營
      業稅額顯未依法繳納，應依營業稅法第19條第1項第1款規
      定，就其取得不得扣抵憑證扣抵銷項稅額部分，追補該項
      不得扣抵之銷項稅款。又我國現行加值型營業稅係就各個
      銷售階段之加值額分別予以課稅之多階段銷售稅，各銷售
      階段之營業人皆為營業稅之納稅義務人，故該非交易對象
      之人是否已按其開立發票之金額報繳營業稅額，並不影響
      本件營業人補繳營業稅之義務，已經最高行政法院87年7
      月份第1次庭長評事聯席會議決議在案。本件原告於90年3
      月至4月間取得非實際交易對象虛設行號良策企業社所開
      立進貨金額合計1,799,420元之統一發票，充作進項憑證
      並申報扣抵銷項稅額，已如前述，而關於系爭發票所載之
      進貨，開立發票之良策企業社係屬虛設行號，其當無實際
      銷售貨物於原告之情況，且其實際上並非原告之直接交易
      對象，是系爭發票即屬不得扣抵之憑證，然原告卻持以扣
      抵銷項稅額，故依上開所述，被告對原告補徵營業稅89,9
      71元，即屬有據。
（四）再按我國現行加值型營業稅係就各個銷售階段之加值額分
      別予以課稅之多階段銷售稅。各銷售階段之營業人皆為營
      業稅之納稅義務人，自不能僅以最後銷售階段之營業人已
      報繳營業稅，即認定其他銷售階段之營業人當無逃漏營業
      稅。而營業人無進貨事實而取得非實際交易對象之虛設行
      號所開立之統一發票充作進項憑證申報扣抵銷項稅額之情
      形，因虛設之公司行號為牟取不法之利益，於無銷售貨物
      或勞務之事實虛開統一發票後，通常會另取得虛偽之進項
      憑證申報扣抵銷項稅額，以抵銷其應納之稅額，故虛設之
      公司行號縱有申報營業稅，政府亦無收到應收之稅款，此
      觀良策企業社92年2月申報營業稅，雖銷售額高達8千餘萬
      ，但經其申報異常進項扣抵結果，幾無應繳稅額等情，可
      得明瞭，有該企業社91年及92年營業人銷售額與稅額申報
      書附本院卷可憑。是於此情形，當於營業人證明確有支付
      進項稅額予實際銷貨之營業人，並經稽徵機關查明該稅額
      已依法報繳者，始會發生司法院釋字第337號解釋所稱：
      納稅義務人雖有虛報進項稅額，並不因而逃漏營業稅情事
      。查原告始終堅稱其實際交易對象即為良策企業社，惟良
      策企業社依前開所述係屬虛進虛銷之虛設行號，故其開立
      系爭發票予原告，則其當亦會取得其他不實之進貨憑證扣
      抵致無須繳納營業稅，或積欠營業稅終至擅自歇業；此外
      ，原告又未能提出真正之交易對象證明其有進貨事實，復
      無從查核原告有否支付進項稅額予實際銷貨之營業人及實
      際銷貨之營業人有否依法報繳營業稅，已詳如前述，則依
      首揭法律見解，原告有逃漏營業稅事實，應堪認定。又原
      告無進貨事實，卻取得虛設行號良策企業社開立之系爭發
      票申報扣抵銷項稅額，則其縱無違反稅捐稽徵法第44條及
      營業稅法第51條第5款規定之故意，亦有應注意、能注意
      而不注意之過失，故其行為構成營業稅法第44條及第51條
      第5款規定之違章，自堪認定。至於財政部95年5月23日台
      財稅字第00000000000號函釋：「稽徵機關查核營業人取
      得涉嫌虛設行號開立之統一發票申報扣抵案件之原則。主
      旨：一、稽徵機關查核營業人取得涉嫌虛設行號涉案期間
      開立之統一發票申報扣抵銷項稅額案件，仍應就交易雙方
      之進、銷貨情形覈實查核，不得逕按本部83年7月9日台財
      稅第831601371號函辦理，如無法查明營業人確無向其進
      貨，且該涉嫌虛設行號已依規定按期申報進、銷項資料，
      並按其應納稅額繳納者，應免予補稅處罰。」無非重申財
      政部83年7月9日台財稅第831601371號函釋之意旨，亦即
      要求稽徵機關就營業人取得涉嫌虛設行號開立之統一發票
      ，仍應就其確為虛設行號，且營業人與該虛設行號確無直
      接交易之事實負舉證責任，非謂縱令查明營業人與虛設行
      號間確無交易，仍不得對該營業人補稅處罰。本件既經查
      明原告無進貨事實，且良策企業社確為虛設行號，故無財
      政部上開函釋有關免予補稅處罰之適用。原告援引上開函
      釋主張免為補稅處罰之依據，顯有誤會而不可採。
四、綜上所述，原告之主張，並無可採。從而，被告以原告無進
    貨事實，卻取得虛設行號良策企業社開立之系爭發票據以申
    報扣抵銷項稅額，對原告補徵營業稅89,971元，並依營業稅
    法第51條第5款規定，按原告所漏稅額裁處7倍罰鍰計629,70
    0元（計至百元止），並無違誤，訴願決定予以維持，亦無
    不合。原告提起本件訴訟，求為撤銷，為無理由，應予駁回
    。又本件事證已臻明確，兩造其餘攻擊防禦方法核與判決之
    結果無影響，爰不逐一論述，併此敘明。
五、據上論結，本件原告之訴為無理由，依行政訴訟法第195條
    第1項後段、第98條第3項前段，判決如主文。
中    華    民    國    95    年    10    月   31     日
                  第二庭審判長法  官    江幸垠
                              法  官    戴見草
                              法  官    簡慧娟
以上正本係照原本作成。
如不服本判決，應於判決送達後20日內向本院提出上訴書狀，其
未表明上訴理由者，應於提起上訴後20日內向本院提出上訴理由
書（須按對造人數附繕本）；如於本判決宣示或公告後送達前提
起上訴者，應於判決送達後20日內補提上訴理由書（須附繕本）
。未表明上訴理由者，逕以裁定駁回。
提起上訴應預繳送達用雙掛號郵票7份（每份34元）。
中    華    民    國    95    年    10    月   31     日
                              書記官   楊曜嘉


司法院資訊處製作；財團法人民間司法改革基金會備份。
